【裁判字號】    90,交上易,195
【裁判日期】    900830
【裁判案由】    過失傷害
【裁判全文】
臺灣高等法院高雄分院刑事判決                    九十年度交上易字第一九五號
    上訴人
    即被告  乙○○
右上訴人因過失傷害案件，不服台灣高雄地方法院九十年度交易字第一四四號中華民
國九十年六月二十九日第一審判決（起訴案號：台灣高雄地方法院檢察署九十年度偵
字第九五號），提起上訴，本院判決如左：
    主  文
上訴駁回。
    事  實
一、乙○○於民國八十九年七月二十五日十三時許，駕駛車牌號碼ＸＯ─八六二七號
    自用小客車一部，沿高雄市苓雅區○○○路由西向東行駛至與林森二路交岔路口
    時，應注意汽車行駛至交岔路口，左轉彎時應行至交岔路口中心處左轉，並不得
    占用來車道搶先左轉且轉彎車輛應讓直行車輛先行，而依當時情形，天氣晴朗、
    有日間自然光線、路面乾燥無缺陷，且無障礙物視距甲好，並無不能注意之情事
    ，詎乙○○疏於注意，於通過上開交岔路口時，貿然搶先左轉，未留意前方適有
    丙○○所駕駛車號ＯＦＦ─一八六號重型機車，沿三多三路由東向西方向正欲通
    過該交岔路口，丙○○因而閃煞不及，撞及乙○○前開自小客車之右後方，致丙
    ○○人車倒地，因此受有右肩部瘀傷五Ｘ三公分、右膝部瘀傷二Ｘ二公分之傷害
    。
二、案經丙○○訴由高雄市政府警察局苓雅分局報告台灣高雄地方法院檢察署檢察官
    偵查起訴。
    理  由
一、訊據被告乙○○已坦承有於右揭時地發生車禍肇事致告訴人丙○○受傷之事實，
    並自承其有過失，惟辯稱：告訴人之車速可能超過時速八十公里，告訴人超速也
    有過失云云。惟查，右揭事實，業據告訴人丙○○於警偵及原審審理中指訴明確
    ，復有記載告訴人受傷情形之阮綜合醫院驗傷診斷書一紙在卷可憑，而依該驗傷
    診斷書上所載，雖係於八十九年九月二十六日所填發，惟醫師推定：「受傷時間
    係八十九年七月二十五日即本案車禍發生時間、致傷之原因係車禍傷。」，況告
    訴人騎乘重型機車與被告之自小客車發生擦撞，致告訴人人車倒地，告訴人因此
    受傷本為情理之常，且告訴人前述所受右肩部及右膝部瘀傷之傷害亦與告訴人騎
    乘機車倒地時，身體接觸地面之部位相符合，是被告係因本案車禍而受有前述傷
    害，應可認定。另按汽車行駛至交岔路口，左轉彎時應行至交岔路口中心處左轉
    ，並不得占用來車道搶先左轉且轉彎車輛應讓直行車輛先行，道路交通安全規則
    第一百零二條第一項第四款、第六款分別定有明文，而依前述高雄市○○○○○
    道路交通事故調查報告表所繪之事故現場圖顯示，被告及告訴人撞擊位置係在交
    岔路口中心點之西北方，且依雙方原行車方向及路線，肇事後兩車之停放位置可
    知，被告行車時有未至交岔路口中心處左轉，且搶先左轉未讓直行車先行之事實
    ，足可認定，且前述高雄市政府建設局車輛行車事故鑑定委員會鑑定意見書及高
    雄市車輛行車事故覆議鑑定委員會之覆議意見，亦採相同看法，是被告駕車已違
    反前揭道路交通安全規則之規定，且依當時路況，又無不能注意之情形，被告未
    盡其注意義務因而肇事致告訴人受傷，被告自有過失，至於被告所辯稱告訴人有
    超速且機車無煞車痕一節，經查，該路段係速限四十公里，有前揭道路交通事故
    調查報告表一紙在卷可查，告訴人於警訊中已供承其於案發當時行駛時速係四十
    公里，並未超過該路段之速限，且被告亦未提出其他告訴人有超速之證據，而告
    訴人因被告搶先左轉，致閃避不及而撞上，是告訴人之機車自無煞車痕跡，被告
    已違規在先，應可認定有過失，而告訴人是否有過失，並不影響本案被告刑事責
    任之成立，另被告提出之照片二十張，均係被告之自小客車右後方或告訴人機車
    前方之車損照片，符合案發當時雙方車輛之撞擊點，被告前述所辯，仍無解於被
    告應負過失之責任。事證明確，被告過失傷害犯行堪予認定。
二、核被告所為，係犯刑法第二百八十四條第一項前段過失傷害罪。被告曾於八十四
    年間因過失傷害罪，經台灣台南地方法院判處拘役五十日，並經台灣高等法院台
    南分院駁回上訴確定，嗣於八十五年七月三日執行完畢，有台灣高等法院被告全
    國前案紀錄表一紙在卷可查，雖被告於五年內再犯本案有期徒刑以上之罪，惟被
    告前述執行刑係拘役，並非受有期徒刑以上之執行完畢，自不構成累犯，公訴人
    認被告成立累犯，應加重其刑，尚有未洽。
三、被告犯罪事證既明，原審法院依據刑法第二條第一項前段、第二百八十四條第一
    項前段、第四十一條第一項，罰金罰鍰提高標準條例第一條前段、第二條規定，
    並審酌被告未遵守交通安全規定駕車，致告訴人受傷，且未與告訴人達成和解以
    賠償告訴人之損失，及告訴人所受傷害與其他一切情狀，量處有期徒刑貳月，並
    敘明按行為後法律有變更者，適用裁判時之法律，刑法第二條第一項前段定有明
    文，又易服勞役及期間、數罪併罰之定執行刑、緩刑及易以訓誡易科罰金各事項
    ，均依新法，有最高法院二十四年七月總會決議（二）可資參照，而刑法第四十
    一條已於九十年一月十日修正，並於同年月十二日生效，參諸前揭法條規定及決
    議意旨，本件自應適用裁判時即修正後刑法第四十一條第一項規定，諭知易科罰
    金之折算標準，認事用法均無違誤，量刑亦甚允當。被告上訴意旨認原判決量刑
    過重，指摘原判決不當，為無理由，應予駁回。
據上論斷，應依刑事訴訟法第三百六十八條，判決如主文。
本案經檢察官陳國全到庭執行職務。
中    華    民    國      九十      年       八       月   三十   日
                              臺灣高等法院高雄分院刑事第六庭
                                  審判長法官  王憲義
                                        法官  張意聰
                                        法官  范惠瑩
右正本證明與原本無異。
不得上訴。
                                      書記官  馬蕙梅
中    華    民    國      九十年       九       月    四    日
附錄本判決論罪科刑之法條：
中華民國刑法第二百八十四條第一項前段：
因過失傷害人者，處六月以下有期徒刑、拘役或五百元以下罰金，致重傷
者，處一年以下有期徒刑、拘役或五百元以下罰金。
                                                                  Ｊ


司法院資訊處製作；財團法人民間司法改革基金會備份。
